【裁判字號】    98,抗,281
【裁判日期】    981030
【裁判案由】    假扣押
【裁判全文】
臺灣高等法院高雄分院民事裁定           98年度抗字第281號
抗  告  人  恆霸機械有限公司
法定代理人  甲○○
相  對  人  南碁營造有限公司
法定代理人  乙○○
上列當事人間聲請假扣押事件，抗告人對於中華民國98年9月17
日臺灣高雄地方法院98年度裁全字第4750號提起抗告，本院裁定
如下：
    主  文
抗告駁回。
抗告訴訟費用由抗告人負擔。
    理  由
一、本件抗告意旨略以：兩造於98年2 月20日簽訂「中興橋鋼構
    主體採購工程合約（下稱系爭合約）」約定工程總價新台幣
    （下同）356 萬6,000 元，抗告已依約於98年5 月上旬施作
    完畢，然相對人尚欠尾款106 萬6,000 元未付，因抗告人欲
    訴請相對人給付前揭尾款，然因相對人仍持續向業主高雄縣
    政府請領工程款，抗告人恐相對人若無恆產，則其得向高雄
    縣政府請領之工程款債權為最確定且唯一之「財產所在」，
    並為抗告人最快速之受償方法，抗告人恐對相對人日後有不
    能執行或甚難執行之虞，故抗告人願供擔以代釋明，聲請准
    就相對人之財產於106 萬6,000 元範圍內為假扣押。乃原裁
    定卻駁回抗告人假扣押之聲請，實有違誤，為此提起抗告，
    求予廢棄原裁定，另為適法之裁定云云。
二、按請求及假扣押之原因應釋明之。前項釋明如有不足，而債
    權人陳明願供擔保或法院認為適當者，法院得定相當之擔保
    金，命供擔保後為假扣押。民國92年2 月9 日修正公布之民
    事訴訟法第526 條第1 項、第2 項規定甚明。所謂假扣押之
    原因，即債務人有日後不能強制執行或甚難執行之虞，或應
    在外國執行是也。同法第523 條亦有明文。諸如債務人浪費
    財產，增加負擔，或就其財產為不利處分，將達於無資力之
    狀態，或移住遠地，逃匿無蹤或隱匿財產等情均屬之。債權
    人就假扣押之原因依法有釋明之義務，亦即需提出可使法院
    信其主張為真實之證據，必待釋明有所不足，而債權人陳明
    願供擔保後，始得准為假扣押；若債權人未釋明假扣押之原
    因，即不符假扣押之要件（最高法院94年度台抗字第1182號
    裁判要旨參照）。
三、經查抗告人主張相對人前與抗告人簽訂系爭合約，惟於抗告
    人施作完畢後，相對人尚欠工程尾款106 萬6,000 元尚未給
    付，抗告人欲訴請給付工程款，然因相對人仍持續向業主高
    雄縣政府請領工程款，抗告人恐日後有不能強制執行或甚難
    執行之虞，爰願供擔保以代釋明，聲請就相對人之財產於10
    6 萬6,000 元範圍內予以假扣押云云，固據抗告人提出系爭
    合約，存證信函影本為證，然此僅足釋明請求之原因。又上
    訴人經本院通知雖未到庭，惟依其所提補充抗告理由狀亦僅
    主張：相對人仍向高雄縣政府請領工程款，有脫產之情形云
    云，而相對人經本院通知到庭陳述意見固不否認其目前仍依
    約向所承攬工程之業主高雄縣政府請領工程款等事實，此乃
    相對人承攬工程，依約請領工程款之業務上正常行為，尚難
    據此而認相對人有何浪費財產，增加負擔或就其財產為不利
    處分之行為。此外，抗告人就相對人有日後不能強制執行或
    甚難執行之虞等假扣押之原因，迄未能提出可使法院信其主
    張為真實之證據。是抗告人就假扣押之原因即屬未釋明，即
    不符假扣押之要件。揆諸上開說明，抗告人所為假扣押之聲
    請，自屬不應准許。從而原裁定駁回抗告人假扣押之聲請，
    經核尚無不合。抗告意旨指摘原裁定不當，求予廢棄，即為
    無理由，應予駁回。
四、據上論結，本件抗告為無理由，依民事訴訟法第495 條之1
    第1項、第449條第1項、第95條、第78條，裁定如主文。
中    華    民    國    98    年    10    月    30    日
                              民事第三庭
                                  審判長法官  張國彬
                                  法      官  鄭月霞
                                  法      官  吳登輝
以上正本證明與原本無異。
本件裁定不得再抗告。
中    華    民    國    98    年    11    月    2     日
                                  書  記  官  張明賢


司法院資訊處製作；財團法人民間司法改革基金會備份。
